臺灣高等法院刑事判決
109年度上訴字第3393號
上  訴  人  
即  被  告  郭裕榮



選任辯護人  魏志霖律師(法扶律師)
上列上訴人因詐欺等案件，不服臺灣臺北地方法院108年度訴字
第546號，中華民國109年7月22日第一審判決（起訴案號：臺灣
臺北地方檢察署108年度偵字第2171號），提起上訴，本院判決
如下：
    主  文
原判決撤銷。
甲○○犯如附表一、二各編號「主文」欄所示之罪，各處如附表一
、二各編號「主文」欄所示之刑（及沒收）。應執行有期徒刑貳
年玖月。
    犯罪事實
一、甲○○知悉真實姓名年籍不詳自稱「阿川」、「俊義」之成年
    人，及張博軒、徐襄瑾、郭駿紘（以上3人均另案起訴審理
    ，以下除各稱其名外，稱張博軒3人）所屬詐欺集團係採以3
    人以上的分工模式，且以取得使用之人頭金融帳戶，作為取
    得詐騙款項，以掩飾詐騙所得之本質及實際去向，製造金流
    斷點，竟貪圖可從中分取的不法利益，於民國107年8月底某
    日起（起訴書誤載為107年9月間），加入真實姓名年籍不詳
    之「阿川」、「俊義」，及張博軒3人所組成3人以上、以實
    施詐術為手段所組成具有持續性、牟利性詐欺集團犯罪組織
    （無證據證明組織成員為未滿18歲之人），擔任該詐欺集團
    收取及遞送供詐欺匯入款項所用之存摺及提款卡之俗稱「取
    簿手」之工作，而基於參與犯罪組織，及與「阿川」、「俊
    義」，及張博軒3人共同意圖為自己不法所有之犯意聯絡，
    另就如附表二所示部分併有洗錢之犯意聯絡（張博軒3人上
    開不法所有及洗錢部分有共同犯意而參與之犯行分別詳附表
    二「提款之時間、地點及金額」欄記載之提款情形），先由
    該詐欺集團不詳成員，於如附表一「詐欺時間、方法」欄所
    示之時間及方法，向附表一「被害人」欄所示之乙○○等4人
    行騙，致乙○○等4人均陷於錯誤，將如附表一「詐得之金融
    機構帳戶提款卡」欄所示之帳戶提款卡等帳戶資料物件，依
    詐欺集團成員之指示以宅配寄送予如附表一所示之名義上收
    件人，甲○○再以所持用門號0000000000號行動電話之LINE通
    訊軟體與「俊義」聯繫，依「俊義」之指示，於如附表一「
    領取之時間、地點」欄所示之時間、地點出面領取後，再於
    如附表一「放置之時間、地點」欄所示之時間、地點，將各
    該宅配包裹藏放於冷氣機夾縫、花圃等隱密處所。嗣該詐欺
    集團成員再於如附表二「詐欺時間、方法及詐得金額」欄所
    示之時間及方法，向如附表二「被害人」欄所示之天○○等18
    人行騙，致天○○等18人均陷於錯誤，而依詐欺集團成員之指
    示，分別於如附表二「詐欺時間、方法及詐得金額」欄所示
    之時間，將各該款項匯入各該所示乙○○等4人前開金融機構
    帳戶內，而藉此掩飾詐欺犯罪所得之本質及實際去向。詐欺
    集團成員復指示如附表一「車手欄」所示之提款車手張博軒
    3人，前往取得上開甲○○收取後藏放在附表一「放置之時間
    、地點」欄所示處所之乙○○等4人內含金融機構帳戶提款卡
    等資料之包裹後，再持其內之提款卡於附表二「提款之時間
    、地點及金額」欄所示之時間，至如各該欄所示地點之自動
    櫃員機提領如各該欄所示金額之款項。嗣經警於107年9月27
    日通知被告到場詢問始悉上情。
二、案經亥○○、天○○、丁○○、子○○、甲○○、未○○、戌○○、己○○、
    庚○○、癸○○、巳○○、申○○、辛○○、寅○○、酉○○、午○○訴由臺
    北市政府警察局中正第二分局報告臺灣臺北地方檢察署檢察
    官偵查起訴。
    理  由
壹、證據能力：
一、關於違反組織犯罪防制條例之供述證據部分：按組織犯罪防
    制條例第12條第1項中段規定：「訊問證人之筆錄，以在檢
    察官或法官面前作成，並經踐行刑事訴訟法所定訊問證人之
    程序者為限，始得採為證據」，係以立法排除被告以外之人
    於警詢或檢察事務官調查中所為之陳述，得適用刑事訴訟法
    第159條之2、第159條之3及第159條之5之規定，是證人於警
    詢時之陳述，於違反組織犯罪防制條例案件，即絕對不具有
    證據能力，自不得採為判決基礎；而上開組織犯罪防制條例
    第12條第1 項規定，係排除一般證人於警詢陳述之證據能力
    之特別規定，然被告於警詢之陳述，對被告本身而言，則不
    在排除之列，有最高法院97年度台上字第1727號、102年度
    台上字第2653號判決意旨參照。準此，附表一、二所示被害
    人、告訴人，除附表二編號1天○○於偵查中經具結之陳述、
    如附表一編號1被害人乙○○於原審審理中經具結之陳述外，
    其他被害人、告訴人分別於警詢、偵查及原審審理中以告訴
    人、被害人身分所為之陳述，於上訴人即被告甲○○違反組織
    犯罪防制條例部分，不具證據能力。
二、關於3人以上共同詐欺取財之供述證據部分：按上開組織犯
    罪防制條例第12條第1項中段規定，係以犯罪組織成員犯該
    條例之罪者，始足語焉，至於所犯該條例以外之罪，其被告
    以外之人所為之陳述，自仍應依刑事訴訟法相關規定，定其
    得否為證據，有最高法院103年度台上字第2915號判決意旨
    參照。查本案言詞辯論終結前，檢察官、被告及辯護人均未
    就本判決所引用之各該被告以外之人於審判外之陳述及所調
    查之證據主張有刑事訴訟法第159條第1項不得為證據之情形
    （見本院卷第174至184、197至215頁），本院審酌該證據作
    成時並無違法及證明力明顯過低之瑕疵等情況，認為適當，
    應有證據能力。
三、至於本案據以認定被告犯罪所引其餘非屬供述證據部分，既
    不適用傳聞法則，亦非公務員違背法定程序所取得，依刑事
    訴訟法第158條之4反面解釋，同具證據能力。
貳、得心證之理由
一、訊據被告固坦承有依「俊義」指示於附表一「領取之時間、
    地點」欄所示之時、地領得附表一「詐得之金融機構帳戶提
    款卡」欄所示之包裹後，再依指示於附表一「放置之時間、
    地點」欄所示之時間，將前開領得之包裹放置在冷氣機夾縫
    、室外花圃等隱密處，惟矢口否認涉有何參與犯罪組織、加
    重詐欺、以不正方法由自動付款設備取得他人之物及洗錢等
    犯行，辯稱：我是應徵保全的工作，之後有一個自稱「阿川
    」的人與我聯絡，說是銀行業務人員，請我幫忙收件與送文
    件，1次新臺幣（下同）2,000元，之後是由「俊義」與我聯
    絡，指示我前往領取包裹後，再指示我放置在特定地點，我
    做了3、4次後覺得奇怪，就說不要做了，我不知道包裹裏面
    是什麼東西云云。
二、經查：
  ㈠被告係透過人力銀行應徵工作，之後自稱銀行業務員之「阿
    川」以網路電話與其聯繫，要其與「俊義」加為好友，並由
    「俊義」指示其去收送包裹。而本案詐欺集團成員於如附表
    一「詐欺時間、方法」欄所示之時間及方法，向附表一「被
    害人」欄所示之乙○○等4人行騙，致乙○○等4人均陷於錯誤，
    將如附表一「詐得之金融機構帳戶提款卡」欄所示之帳戶提
    款卡等帳戶資料，依指示以宅配寄送予如附表一所示之名義
    上收件人，再由被告依「俊義」指示於如附表一「領取之時
    間、地點」欄所示之時間、地點出面領取後，於如附表一「
    放置之時間、地點」欄所示之時間、地點，將各該宅配包裹
    藏放於冷氣機夾縫、花圃等處所；其後詐欺集團成員另於如
    附表二「詐欺時間、方法及詐得金額」欄所示之時間以各詐
    術方法，向如附表二「被害人」欄所示天○○等18人行騙，致
    天○○等18人均陷於錯誤，而依詐欺集團成員之指示，分別於
    如附表二「詐欺時間、方法及詐得金額」欄所示時間，將各
    該所示款項匯入如各該欄所示前開乙○○等4人遭詐騙之金融
    機構帳戶內，詐欺集團成員再指示如附表一「車手欄」所示
    之車手張博軒3人，取得前開被告收取後藏放在附表一「放
    置之時間、地點」欄所示處所之乙○○等4人之金融機構帳戶
    提款卡包裹後，持其內提款卡於附表二「提款之時間、地點
    及金額」欄所示之時間，至如該欄所示地點之自動櫃員機提
    領如該欄所示金額之款項等事實，業據被告供承在卷或不否
    認（見偵2171卷第422頁、原審卷一第88至89、205至206頁
    、本院卷第216至220頁），核與證人即附表一「收取人（車
    手）」欄所示張博軒、徐襄瑾、郭駿紘證述前往各該被告藏
    放包裹處拿取內有提款卡等帳戶資料之包裹後，分別依指示
    提領款項等情大致相符（見原審卷一第363至376頁），並經
    如附表一、二「證據名稱及出處」欄所示證人即各該被害人
    、告訴人證述各遭詐騙之事實在卷，及所示相關證據附卷可
    稽（證人證述及其他證據名稱及頁數均詳如各附表所示），
    復有被告持用之行動電話1支扣案為憑。而如附表一所示乙○
    ○、壬○○、亥○○、丙○○因其等各該帳戶資料遭詐欺集團做為
    人頭帳戶而使如附表二所示被害人等匯入款項，分別經警移
    送幫助詐欺等罪嫌，亦均經檢察官偵查後為不起訴處分，有
    臺灣屏東地方檢察署檢察官108年度偵字第4613號、臺灣花
    蓮地方檢察署檢察官108年度偵字第787、2558號、臺灣彰化
    地方檢察署檢察官107年度偵字第11436號、臺灣新北地方檢
    察署（下稱新北地檢署）檢察官107年度偵字第35798號、10
    8年度偵字第75、2567號不起訴處分書可參（見本院卷第145
    至165頁），是以上事實均先予認定。
  ㈡被告前於警詢中稱：107年8月底「阿川」打電話給我，說他
    是人壽公司業務員，人在高雄但在臺北有文件要收，收送一
    次可以領2,000元報酬，問我想不想做，我想了一陣子之後
    回覆他先做看看，跟「阿川」都是用LINE聯絡，「阿川」叫
    我加「俊義」的LINE，之後都由「俊義」跟我聯繫收送包裹
    的事；「阿川」把我LINE刪除好友，所以現在找不到「阿川
    」的對話紀錄等語（見偵卷第40頁），嗣於於偵查及原審審
    理中則供稱：我當時去人力銀行應徵保全，有一天下午一個
    先生打電話給我說是銀行業務人員在南部，北部有重要信件
    沒有人收，叫我去幫忙收，收一次2,000元，我想說怎麼會
    有這麼好康的事，但是因為我保全也沒有做，被公司開除了
    ，想說先幫忙送看看，送東西的位置我覺得很奇怪，為什麼
    放在路邊或花盆，打電話問他，他叫我不要問那麼多。對方
    跟我說只是收受文件，但是包裹外觀，有的是盒子，有的是
    扁的包裝，盒子有大有小，搖動盒子還有聲音，我就懷疑跟
    他所說的運送文件是不相符，而且送達地也很奇怪。收取包
    裹後，叫我放到指定地點，我沒有碰到人，一次叫我送到什
    麼路什麼巷，會看到花盆，花盆上的塑膠袋，把包裹放進去
    塑膠袋內，人就可以離開，還有一次叫我放在冷氣室外機後
    面，我有問放在這裏不會被拿走嗎，他說你不用管，放著就
    可以離開等語（見偵卷第422、482頁、原審卷一第206頁）
    ，被告對於「阿川」如何告知其工作內容，先後供述已有不
    一，且由其偵查及原審審理中所為之陳述，亦顯見其對於以
    上領取、放置包裹之工作是否正當，並非完全沒有起疑，所
    供僅單純收件、送件等情，是否屬實，已有可議。惟由被告
    為警查獲後之警詢陳述，其係於107年8月底接獲「阿川」之
    電話聯繫，是應以此時間認定被告加入後述詐欺集團之時間
    ，檢察官起訴書記載被告於107年9月間加入，尚有誤會，應
    予更正，亦併予說明。
  ㈢而依當前社會合法提供包裹、文件寄送服務業者眾多，其服
    務項目不僅快速、多元、周全，收費亦屬實惠，兼建有相當
    嚴謹之制度，據以保障寄、收件雙方當事人之權益，且該等
    業者亦有提供前往指定收件之服務，或與遍布大街小巷之便
    利商店存有合作關係，而利於一般大眾使用，茍非所欲領取
    之物品涉及不法，寄件或收件之一方有意隱瞞身分及相關識
    別資料以規避稽查，衡情應無另以高額報酬刻意委請專人領
    取包裹之必要。然依被告前開供述，其明知所從事之前揭工
    作內容付出之時間、勞力代價甚微，領取1次包裹即可得獲
    取2,000元報酬，與一般工作薪資相較，顯不成比例；且依
    附表一「證據名稱及出處」欄所示，被告所領取之本件包裹
    ，均係透過「宅配通」寄送，衡情寄件人本可直接寄送至指
    定地點，實無須平白無故再另以高額費用委請被告代為取件
    並轉送之理；又倘若如被告所述，該「阿川」、「俊義」之
    人係屬人壽公司業務員，抑或銀行業務人員，所稱包裹內容
    物為文件等情為真，則依常情，該等包裹文件更應直接寄到
    金融機構或特定公司行號、自然人處所即可，根本沒有委請
    被告代為領取、轉送包裹之必要，遑論被告放置包裹之地點
    ，竟係在冷氣機夾縫、路邊花圃等無明確收受人收受、甚為
    可疑之地點，顯然悖於常情。
　㈣再者，現今詐欺集團分工細膩、行事謹慎，而被害人遭詐騙
    後匯入指定帳戶之款項於未經提領而由詐欺集團成員實際取
    得之前，仍有隨時遭帳戶所有人提領或將帳戶資料掛失、報
    案而凍結之風險，是人頭帳戶之保管、持有即為詐欺集團中
    相當重要之工作，若詐欺集團利用不知內情之人前往領取、
    保管帳戶資料，實難防免該人隨時發覺可能遭利用從事違法
    情事，為求自保而向檢警舉發，或者逕自丟棄，導致無法藉
    由車手拿取各該帳戶資料以順利提領詐欺所得款項，功敗垂
    成，故詐欺集團斷無可能派遣對詐騙行為毫無所悉者擔任取
    簿手，尤其於取得帳戶資料後更負保管之責。而觀諸如附表
    一「領取之時間、地點」、「放置之時間、地點」欄所示，
    被告領取如附表一所示內有金融機構帳戶資料之包裹後，均
    非立即轉交提款車手或詐欺集團其他成員，而都由被告個人
    保管數日後再行依指示放置至指定之地點，被告對此節亦不
    否認（見本院卷第219頁），且被告依「俊義」指示領取、
    放置包裹，除附表一所示各次以外，另有於107年9月8日領
    取內有金融機構帳戶資料包裹者，有新北地檢署檢察官107
    年度偵字第32042、32327號、108年度偵字第1160號不起訴
    處分書可參（參不起訴處分書第2頁之㈠、第4頁之㈠，見原審
    卷一第183至191頁；此部分不起訴處分不足為有利於被告之
    認定，詳後述），被告雖辯稱：「俊義」說隔天再送，我嚇
    一跳，我不要這樣子做，萬一包裹裡面有什麼東西不見或包
    裹受到損害，我不要負這個責任，我跟「俊義」說，他就說
    好啦沒有關係，下次改。但他就是講不聽云云（見本院卷第
    219頁），然由其所辯更可徵被告對於此等異於常情之收送
    包裹之行為，實了然於胸，卻仍照常依指示收送包裹，「俊
    義」之人亦未因此即不再委由被告收送包裹。復觀之被告與
    郭駿紘於警詢中相符而一致之陳述，即被告於107年9月17日
    放置包裹該日有與郭駿紘相遇，「俊義」曾要被告將該放置
    包裹處另置放之1牛皮紙袋取走，而該牛皮紙袋內有現金6萬
    元，被告依「俊義」指示拿走其中5,000元後，將剩餘5萬5,
    000元再拿回該處給郭駿紘等情（見偵2171卷第47、73至74
    頁），而依郭駿紘上開所述，該筆款項為其依詐欺集團成員
    「陳志遠」指示於該日稍早所領得者，被告竟由此而取得詐
    欺集團其他詐得之款項。是由以上各節，益見被告對於其係
    擔任本件詐欺集團取簿手，負責將詐得之人頭帳戶資料轉交
    提款車手應有明確之認識。　　
　㈤按共同實施犯罪行為之人，在合同意思範圍以內，各自分擔
    犯罪行為之一部，相互利用他人之行為，以達其犯罪之目的
    者，即應對於全部所發生之結果，共同負責。另按共同正犯
    之行為人已形成一個犯罪共同體，彼此相互利用，並以其行
    為互為補充，以完成共同之犯罪目的。故其所實行之行為，
    非僅就自己實行之行為負其責任，並在犯意聯絡之範圍內，
    對於他共同正犯所實行之行為，亦應共同負責，此即所謂「
    一部行為全部責任」之法理；又刑法之「相續共同正犯」，
    就基於凡屬共同正犯對於共同犯意範圍內之行為均應負責，
    而共同犯意不以在實行犯罪行為前成立者為限，若了解最初
    行為者之意思，而於其實行犯罪之中途發生共同犯意而參與
    實行者，亦足成立；故對於發生共同犯意以前其他共同正犯
    所為之行為，苟有就既成之條件加以利用而繼續共同實行犯
    罪之意思，則該行為即在共同意思範圍以內，應共同負責，
    最高法院100年度台上字第5925號、98年度台上字第7972號
    判決分別同此見解。又以目前遭破獲之電話詐騙集團之運作
    模式，係先以詐騙集團收集人頭通訊門號或預付卡之門號及
    金融機構帳戶，以供該集團彼此通聯、對被害人施以詐術、
    接受被害人匯入受騙款項及將贓款為多層次轉帳之使用，並
    避免遭檢警調機關追蹤查緝，再由該集團成員以虛偽之情節
    詐騙被害人，於被害人因誤信受騙而將款項匯入指定帳戶或
    交付後，除繼續承襲先前詐騙情節，或繼續以延伸之虛偽事
    實詐騙該被害人，使該被害人能繼續匯入、交付更多款項外
    ，並為避免被害人發覺受騙報警，多於確認被害人已依指示
    匯款或提領現金後，即迅速指派集團成員以臨櫃提款或自動
    櫃員機領款等方式將詐得贓款即刻提領殆盡，或儘速前往向
    被害人取款；此外，為避免因於收集人頭帳戶或於臨櫃提領
    詐得贓款，或親往收取款項時，遭檢警調查獲該集團，多係
    由集團底層成員出面從事該等高風險之臨櫃提款、收取款項
    （即「車手」）、把風之工作，其餘成員則負責管理帳務或
    擔任居間聯絡之後勤人員。是依上開電話詐欺集團之運作模
    式，參照前述刑法共同正犯之規範架構，雖無證據證明被告
    直接以電話詐欺如附表一、二所示之人，然不論被告僅係擔
    任領取詐得之帳戶資料，復將領得之帳戶資料居間交予提款
    車手而負責取簿手之行為，實係該詐騙集團犯罪計畫不可或
    缺之重要環節。而共同正犯，在合同之意思內各自分擔犯罪
    行為之一部，相互利用他人之行為，以達其犯罪之目的者，
    即應對全部所發生之結果，共同負責。本案依被告供述，其
    係經由「阿川」之聯繫而與「俊義」加入好友，並依「俊義
    」指示收送包裹；9月17日當天在放置包裹的地方碰到「阿
    俊」2次，（經指認）「阿俊」即郭駿紘，我跟他不認識，
    「俊義」告訴我他叫「阿俊」等語（見偵卷第35至37、40、
    47至49頁、原審卷一第88至89頁、原審卷二第39頁、本院卷
    第219至220頁），足見被告所參與之詐欺集團即有被告及與
    其接觸、聯繫之人包括「阿川」、「俊義」、郭駿紘而有3
    人以上，佐以如附表一所示向乙○○等人、如附表二所示向天
    ○○等人施用詐術之其他詐欺集團成員，是被告明知此情，猶
    擔任取簿手之角色，與該集團之其他成員間彼此分工，足認
    其等係在合同意思範圍內，各自分擔犯罪行為之一部，並相
    互利用他人之行為，以達遂行犯罪之目的，且其成員已達3
    人以上，被告自應就其所參與前述各次詐欺集團成員對如附
    表一所示乙○○等人、如附表二所示天○○等人各該詐欺取財犯
    行所生之全部犯罪結果共同負責。
　㈥關於被告取得報酬之認定：
　⒈被告供述：我去3個地方收，都是不同天，共3次，1次2,000
    元，總共拿到6,000元，其中1次檢察官不起訴等語（見原審
    卷一第205頁），核與被告所申辦台北富邦銀行雙園分行000
    -000000000號帳戶存摺交易明細表於107年9月間有3筆各2,0
    00元、總共6,000元之現金存入金額相符，有上開帳戶存摺
    內頁可憑（見原審卷一第193至196頁），堪認本案被告於附
    表一共2次（編號1、2同時領取、編號3、4同時領取）領取
    包裏之犯行，所得為4,000元。
　⒉被告與郭駿紘於警詢中雖一致陳稱107年9月17日該次，被告
    取走牛皮紙袋內5,000元款項，如前㈣所述，然被告其後則否
    認取得上開⒈所述以外之款項，而因郭駿紘就該筆領得之款
    項並未進一步確認係與何次詐欺犯行相關，被告復有其他次
    收送包裹之行為經檢察官為不起訴處分，有上開㈣所引新北
    地檢署檢察官不起訴處分書可參，是既無證據證明被告取得
    之該5,000元為何次犯行之犯罪所得，檢察官復未提出證據
    證明被告本案有上開⒈以外其他利得，即應從有利於被告之
    認定，而不就前開5,000元部分認定與被告如附表一、二所
    示犯行有關。
　㈦再按現行組織犯罪防制條例於107年1月3日修正公布，其中第
    2條規定「本條例所稱犯罪組織，指3人以上，以實施強暴、
    脅迫、詐術、恐嚇為手段或最重本刑逾5年有期徒刑之刑之
    罪，所組成具有持續性或牟利性之有結構性組織。前項有結
    構性組織，指非為立即實施犯罪而隨意組成，不以具有名稱
    、規約、儀式、固定處所、成員持續參與或分工明確為必要
    。」本件雖無證據證明該詐欺集團有何具體名稱、固定處所
    等，惟依被告之供述及天○○於偵查中之證述、乙○○、張博軒
    3人於原審審理中之證述，可認該集團乃分由各該人擔負一
    定之工作內容，除「阿川」聯繫介紹被告加入以外，於集團
    成員實施詐術而使乙○○、天○○遭詐騙依指示寄交金融機構帳
    戶資料、匯入款項至人頭帳戶後，即由「俊義」通知被告進
    行領取詐得之帳戶資料後放置指定處所，次由張博軒3人持
    提款卡提領款項以上繳其他集團成員，層層指揮，組織縝密
    ，分工精細，自須投入相當之成本、時間，顯非為立即實施
    犯罪而隨意組成者，而已為有結構性之組織。再觀諸被告於
    107年8月底某日起加入至同年月27日為警查獲期間（參被告
    107年9月27日調查筆錄記載，偵2171卷第33頁），已有如附
    表一、二所示多位被害人遭詐騙金融帳戶資料，或匯入、轉
    帳款項，是以被告參與本案詐欺集團之時間、集團成員之分
    工、遂行詐欺犯行之獲利情形、報酬之取得，堪認本案詐欺
    集團係以實施詐術為手段，具有持續性、牟利性之結構性組
    織，核與上開所定犯罪組織之定義相符，被告參與該集團並
    負責其中領取詐得之金融帳戶資料、放置而轉交該帳戶資料
    予車手拿取等工作，且獲有報酬，確該當參與犯罪組織之構
    成要件。
  ㈧次按洗錢防制法於105年12月28日修正公布，並於106年6月28
    日生效施行（下稱新法）。修正前該法（下稱舊法）將洗錢
    行為區分為將自己犯罪所得加以漂白之「為自己洗錢」及明
    知是非法資金，卻仍為犯罪行為人漂白黑錢之「為他人洗錢
    」兩種犯罪態樣，且依其不同之犯罪態樣，分別規定不同之
    法定刑度。惟洗錢犯罪本質在於影響合法資本市場並阻撓偵
    查，不因為自己或為他人洗錢而有差異，且洗錢之行為模式
    不祇一端，上開為自己或為他人洗錢之二分法，不僅無助於
    洗錢之追訴，且徒增實務事實認定及論罪科刑之困擾。故而
    為澈底打擊洗錢犯罪，新法乃將洗錢行為之處置、多層化及
    整合等各階段，全部納為洗錢行為，而於新法第2條規定：
    「本法所稱洗錢，指下列行為：一、意圖掩飾或隱匿特定犯
    罪所得來源，或使他人逃避刑事追訴，而移轉或變更特定犯
    罪所得。二、掩飾或隱匿特定犯罪所得之本質、來源、去向
    、所在、所有權、處分權或其他權益者。三、收受、持有或
    使用他人之特定犯罪所得。」且為避免舊法時期過度限縮洗
    錢犯罪成立之可能，亦模糊前置犯罪僅在對於不法金流進行
    不法原因之聯結而已，造成洗錢犯罪成立門檻過高，洗錢犯
    罪難以追訴。故新法就其中採取門檻式規範者，明定為最輕
    本刑為6個月以上有期徒刑之罪，並將「重大犯罪」之用語
    ，修正為「特定犯罪」；另增列未為最輕本刑為6個月以上
    有期徒刑之罪所涵括之違反商標法等罪，且刪除有關犯罪所
    得金額須在5百萬元以上者，始得列入前置犯罪之限制規定
    ，以提高洗錢犯罪追訴之可能性。從而新法第14條第1項所
    規範之一般洗錢罪，必須有第3條規定之前置特定犯罪作為
    聯結，始能成立。以日益猖獗之詐欺集團犯罪為例，詐欺集
    團向被害人施用詐術後，為隱匿其詐欺所得財物之去向，而
    令被害人將其款項轉入該集團所持有、使用之人頭帳戶，並
    由該集團所屬之車手前往提領詐欺所得款項得逞，檢察官如
    能證明該帳戶內之資金係本案詐欺之特定犯罪所得，即已該
    當於新法第14條第1項之一般洗錢罪，最高法院108年度台上
    字第1744、2500號判決意旨同此。本件被告及所屬詐欺集團
    犯罪組織如附表二所示所犯係該當刑法第339條之4第1項之
    加重詐欺取財罪，該條項為法定刑1年以上7年以下有期徒刑
    之罪，屬洗錢防制法第3條第1款所規定之特定犯罪，而該詐
    欺集團成員，係以如附表二「詐欺時間、方法及詐得金額」
    欄所示方式與被害人聯繫而施以詐術，令其等陷於錯誤後，
    依照集團之指示，將錢匯入該集團事先取得並掌控之附表一
    所示帳戶，則上開帳戶內可對應找出附表二所示被害人所匯
    之詐欺犯罪所得款項之金流紀錄，該集團得以藉由該帳戶之
    「漂白」而掩飾其犯罪所得去向，是當該集團再遣張博軒3
    人等車手將之領出，自非僅係取得犯罪所得，而係兼有洗錢
    防制法第2條第2款之洗錢行為，自應論以同法第14條第1項
    之一般洗錢罪。
　㈨被告及辯護人其他辯解不可採之說明：
  ⒈辯護人為被告辯護以：日常所見新聞中常有民眾購買情趣用
    品由貨運公司送往家中或公司時，造成購買人之尷尬，或蒙
    受他人誤會之情形，是委由他人代收送包裹、將包裹放置隱
    密處，並非難以想像。且被告另案所為相同情節，亦經檢察
    官偵查後為不起訴處分，本件自不得在欠缺證據情況下認定
    被告構成犯罪等詞（見本院卷第48、221頁）。查，被告另
    依「俊義」指示於107年9月8日收取內含許綵樺郵局帳戶提
    款卡之包裹，嗣經詐欺集團向黃震宇詐取財物，使黃震宇匯
    款22萬元至許綵樺郵局帳戶中等情，經警移送涉犯詐欺等罪
    嫌，檢察官偵查後以無證據證明被告知悉包裹內為提款卡，
    且被告並無參與詐欺集團等犯罪前科或其他偵審中案件，亦
    難認其領取包裹之對價有重大違背一般快遞報酬之處，而為
    不起訴處分，雖有前㈣所引不起訴處分書可參。然依被告自
    陳於本案之後曾經在便當店工作，但因廚房很髒，且身體不
    好，所以就沒有做等語（見本院卷第220頁），可見被告對
    於工作勞力之付出尚非勉力；而依被告供述其拿取、放置包
    裹之地點大抵位於臺北市、新北市乙節（見偵2171卷第48至
    49頁），並有台灣宅配通股份有限公司107年10月18日宅配
    通法（107年）第111號函所附被告如附表一各次領取之宅配
    通簽收聯可參（見偵2171卷第353至356頁），亦即被告收送
    包裹2地間距離非遠；再觀之被告於本件僅係前往宅配通站
    領取包裹再置放指定地點，不論時間、勞力、專業能力之耗
    費均鮮少，竟可一次領取2,000元之報酬，相較於時下常見
    之工讀生、排班工作時薪不過逾百元，顯然甚高，辯護人以
    犯罪集團委託代收包裹如內含違禁物，報酬多以萬元計算云
    云（見本院卷第48頁），比喻顯然失當。又被告自始即供稱
    係經人壽公司業務員、銀行人員「阿川」之聯繫而受雇依「
    俊義」指示收送文件，更非辯護人所述可能引起尷尬、誤會
    之物件，況被告輾轉由宅配站領取包裹再藏放在冷氣機夾縫
    、花圃等無特定人收取、隱密之處所之行為，顯與常情有悖
    ，已經本院詳述如前，辯護人前揭辯護意旨，顯無足採。
　⒉辯護人另辯護稱：張博軒3人均證述其等領取之包裹包裝均完
    整等語，顯見被告並不知包裹內係放置人頭帳戶之存摺、提
    款卡等物，當然不可能知悉或預見其收送包裹行為與詐欺、
    洗錢犯罪有關等語（見本院卷第49頁）。依上開㈦所述，本
    件詐欺集團犯罪組織，組織縝密，分工精細，則集團為設置
    查緝之斷點，或避免成員間共謀私吞，而不使成員間彼此互
    通有無、瞭解對方工作細節，特別是基層之成員通常僅負責
    自己受分配之工作內容，此乃組織犯罪所常見。而由被告領
    得附表一所示乙○○等人遭詐騙之帳戶資料後，更能個人保管
    數日再依指示放置指定地點，顯見集團成員對於被告有一定
    之信任，被告對於所領取包裹之內容物、其所參與之行為係
    詐欺集團犯行，有所認識，亦如上開㈣所述，是縱擔任車手
    之張博軒3人均證述其等領取之包裹包裝均完整云云，亦不
    足證明被告對於其內物品為何毫無所悉，自不足為有利於被
    告之認定。
　⒊辯護人再辯護以：被告所獲報酬並非如郭駿紘等人所述以抽
    成、分紅之方式計算，縱認被告有知悉或預見其收送包裹行
    為與詐欺犯罪有關，亦僅構成幫助犯等詞。惟按刑法第28條
    規定之共同正犯與刑法第30條規定之幫助犯之區別，係前者
    之行為人與其他共犯間具有犯意聯絡並共同分擔犯罪行為且
    共同實施構成犯罪事實之行為，而後者係行為人以幫助意思
    對於正犯資以助力，並未參與實施犯罪之行為者言。準此，
    倘行為人確與其他共犯間具有犯意聯絡、犯罪行為分擔，縱
    其僅分擔部分行為，仍構成共同正犯，應就全部犯罪事實共
    同負責。又詐欺取財係意圖為自己或第三人不法之所有，以
    詐術使人將本人或第三人之物交付者，本件詐欺集團為向附
    表一所示乙○○等人詐得其等提款卡等帳戶資料，而施以如附
    表一所示詐術方法，乙○○等人遂陷於錯誤而依指示寄出提款
    卡等帳戶資料，並由被告領取，則被告取得乙○○等人遭詐騙
    之提款卡等帳戶資料之行為係屬取得財物之行為，自屬犯罪
    構成要件之行為；而被告知悉所參與為詐欺集團，不僅負責
    領得如附表一所示詐得之提款卡等財物，進而將各該提款卡
    等帳戶資料放置指定地點由車手拿取俾便提領匯入各該帳戶
    內之詐欺所得款項，顯見被告主觀上非僅幫助詐欺集團犯罪
    之意思，而係與詐欺集團成員有犯意聯絡、行為分擔而為共
    同正犯。至被告獲得報酬之計算方式與擔任車手之郭駿紘等
    人不同，此本為集團內部對於不同分工、各角色之風險高低
    等所為之區分，尚不足以此作為被告係正犯、幫助犯之判斷
    。辯護人以上辯護之詞，亦無足採信。
　⒋辯護人另以附表一編號1乙○○於原審審理中承認係明知而提供
    帳戶存摺，應為共犯等詞為被告辯解（見本院卷第205頁）
    ，然綜觀乙○○於警詢、偵查及原審審理中證述，其原先均供
    稱提款卡與身分證係遺失，直至原審審理中經檢察官提示交
    寄單後，方坦承因缺錢而經由網路聯絡要辦理貸款之人，之
    後遭詐騙而依指示將自己薪資轉帳用的帳戶提款卡、密碼，
    至全家便利商店以包裹寄到對方指定的地點等語（見雲林斗
    六警卷第2至3頁、偵4613卷第7至9頁、原審卷二第11至15頁
    ），而其上開寄送帳戶提款卡之行為經檢察官偵查後，已為
    不起訴處分，有前㈠援引之臺灣屏東地方檢察署檢察官108年
    度偵字第4613號不起訴處分書可稽，並無辯護人所指乙○○已
    坦承明知而提供帳戶資料之情，辯護人所指顯有誤會。
　⒌辯護人為被告辯護稱：被告是否參與犯罪組織必須實質認定
    ，其與犯罪組織成員之間的聯絡頻率及聯絡內容，應是釐清
    被告有無參加犯罪組織活動，進而判斷是否構成參與犯罪組
    織罪的重要標準，被告僅有依「俊義」指示收送包裹，並未
    與「俊義」等人之詐騙犯罪組織有密切聯絡，更未曾與之見
    面而無從預見詐騙集團施用詐術之方式，即不可能參與犯罪
    集團運作等語（見本院卷第223至224頁）。組織犯罪防制條
    例先後於106年4月19日、107年1月3日修正公布，其中第2條
    規定「本條例所稱犯罪組織，指3人以上，以實施強暴、脅
    迫、詐術、恐嚇為手段或最重本刑逾5年有期徒刑之刑之罪
    ，所組成具有持續性或牟利性之有結構性組織。前項有結構
    性組織，指非為立即實施犯罪而隨意組成，不以具有名稱、
    規約、儀式、固定處所、成員持續參與或分工明確為必要。
    」不僅就犯罪組織之定義予以明確化，並考量新興組織犯罪
    崛起，犯罪組織所從事犯罪活動，已不限於脅迫性或暴利性
    之犯罪活動，犯罪手法趨於多元，而將牟利性要件修正為犯
    罪組織之構成要件之一，是其犯罪組織之該當僅需符合上開
    規定之要件即屬之。本件依被告供述及相關證人之證述，可
    認該集團，層層指揮，組織縝密，分工精細，並非為立即實
    施犯罪而隨意組成者，而已為有結構性之組織，具有持續性
    、牟利性，已經本院詳敘如前揭㈦；又集團為設置查緝之斷
    點，或避免成員間共謀私吞，而不使成員間有橫向聯繫溝通
    之機會，僅以縱向指揮傳達命令，尤以基層成員更復如此，
    此乃組織犯罪所常見，亦經本院說明如上開⒉。是縱被告之
    指示來源僅「俊義」1人，而無其他成員之聯繫資料，亦不
    影響被告參與犯罪組織行為之認定。辯護人雖援引最高法院
    107年度台上字第2302號判決意旨「未見李禹陞等2 人曾接
    獲玄武堂開會、繳交公積金通知，亦未有與吳宗翰以外之道
    克明等10人之玄武堂成員聯繫之相關證據」等語，然綜觀該
    判決意旨內容實係在同段理由後段之判斷即「李禹陞等2人
    邀約吳宗翰等前往台中，應係偶發事件之臨時性結合」（參
    本院卷第223頁刑事上訴理由二狀之⒈），亦即前揭開會通知
    、聯繫之證據等僅係供判斷是否為「偶發事件之臨時性結合
    」或為「有結構性之組織」，並非絕對，辯護人前揭辯護內
    容尚不足為有利於被告之認定。　　
　㈩被告於領取附表一編號3、4包裹時，雖於簽收聯上簽署「謝
    東興」之姓名，有上開簽收聯影本可參（見偵2171卷第356
    頁），然被告否認此部分有何冒用他人姓名之情，辯稱係依
    「俊義」指示簽寫等語（見本院卷第172頁），又無其他證
    據可認被告有冒用他人姓名而偽造簽收聯私文書之行為，辯
    護人為被告辯護以不能排除「謝東興」之人為集團成員，或
    為集團有權使用之姓名（見本院卷第224頁），即非不可採
    信，附此說明。
　綜上所述，本件事證明確，被告上開犯行，洵堪認定，均應
    依法論科。
參、論罪科刑及撤銷改判之說明：
一、論罪：　　　
  ㈠如附表二編號11癸○○因遭詐騙於107年9月19日14時15分轉帳2
    ,510元入附表一編號4①帳戶後，於郭駿紘提領前之同日16時
    12分遭通報為警示帳戶，而未及提領；另如附表二編號18午
    ○○於107年9月20日遭詐騙而將8,000元匯入附表一編號4②帳
    戶後，於郭駿紘提領前之107年9月26日遭通報為警示帳戶，
    而未及提領，惟以上帳戶之提款卡均由郭駿紘等詐欺集團掌
    管中，是迄警察受理報案通知金融機構將該帳戶列為警示帳
    戶凍結其內款項時，詐欺集團實際上既得領取，對該匯入之
    款項顯有管領能力，自均屬既遂。是核被告⒈就附表一編號1
    、3、4所為，均係犯刑法第339條之4第1項第2款之3人以上
    共同詐欺取財罪，共三罪；⒉就附表一編號2所為，係犯組織
    犯罪防制條例第3條第1項後段之參與犯罪組織罪、刑法第33
    9條之4第1項第2款之3人以上共同詐欺取財罪；⒊就附表二各
    編號所為，均係犯刑法第339條之4第1項第2款之3人以上共
    同詐欺取財罪、同法第339條之2第1項以不正方法由自動付
    款設備取得他人之物、洗錢防制法第14條第1項之一般洗錢
    罪，共十八罪。
　㈡公訴意旨贅載、起訴效力所及與變更起訴法條部分：　
  ⒈依被告警詢中之陳述，其係於107年8月底接獲「阿川」之人
    聯繫後受雇，應認其係於107年8月底某日起加入本件詐欺集
    團犯罪組織，已如前二之㈡所述，檢察官起訴書認係107年9
    月間始加入，容有誤會；又參與犯罪組織之罪係行為之繼續
    ，是此部分應為起訴效力所及，本院自得併予審究。
　⒉公訴意旨認被告所為另應論以刑法第339條之4第1項第3款之
    以電子通訊等傳播工具對公眾散布之加重條件，然依各被害
    人、告訴人陳述及檢察官起訴書附表所載，被告所屬詐欺集
    團成員所為之詐欺取財方式，其中附表一編號2至3、附表二
    編號1至3、12、17號均僅係以撥打電話或透過LINE通訊軟體
    之方式個別聯絡被害人，並未有以電子通訊等傳播工具對公
    眾散布不實訊息，顯無刑法第339條之4第1項第3款以電子通
    訊、網際網路等傳播工具對公眾散布之情形，至附表一編號
    1、附表二編號4至11、13至16及18號所示之詐欺方式，雖有
    以網際網路對公眾散布而犯之，惟依被告參與之程度及分工
    觀察，其係依「俊義」指示收送內含有金融機構帳戶提款卡
    之包裹，並無證據證明其實際參與詐騙各告訴人、被害人之
    過程，或對該詐欺集團其他成員施用詐術之方式有所認識，
    應從有利於被告之認定，而無刑法第339條之4第1項第3款加
    重條件之適用，公訴意旨此部分所認，應有誤會，惟此僅屬
    詐欺罪加重條件之減少，尚無庸變更起訴法條。
　⒊檢察官起訴書犯罪事實欄記載「甲○○…基於幫助詐欺及洗錢之
    不確定故意」（起訴書第1頁一第1至5行），另於證據並所
    犯法條則說明「被告與該詐欺集團成年成員間，有犯意聯絡
    與行為分擔，請依刑法第28條之規定，論以共同正犯」（起
    訴書第4頁第6至8行），而有不同之認定，然被告就附表一
    、二所為應係與其他詐欺集團成員為共同正犯，經本院說明
    如前二之㈤，檢察官起訴書犯罪事實欄所認應屬誤會。
　⒋公訴意旨雖認被告與其所屬詐欺集團成員蒐集如附表一所示
    帳戶進而犯如附表二所示各次加重詐欺取財犯行，上開洗錢
    部分犯行應係構成洗錢防制法第15條第1項第2款之特殊洗錢
    罪（起訴書第4頁之第4至5行），惟該法第15條罪名之成立
    係不以查有前置犯罪之情形為要件，但必須其收受、持有或
    使用之財物或財產上利益，無合理來源並與收入顯不相當，
    且其財物或財產上利益之取得必須符合上開列舉之3種類型
    者為限。易言之，第15條之特殊洗錢罪，係在無法證明前置
    犯罪之特定不法所得，而未能依第14條之一般洗錢罪論處時
    ，始予適用。倘能證明人頭帳戶內之資金係前置之特定犯罪
    所得，即應逕以一般洗錢罪論處，自無適用特殊洗錢罪之餘
    地。本件被告所屬詐欺集團成員車手提領之款項均係該集團
    向被害人等詐騙所得之款項，如前所認定，為特定之犯罪所
    得，應成立同法第14條第1項之一般洗錢罪，公訴意旨容有
    誤會，惟其起訴之基本社會事實同一，且經本院告知此部分
    罪名（見本院卷第170、195至196頁），爰依法變更起訴法
    條。　
  ㈢被告與「阿川」、「俊義」及及其他真實姓名年籍不詳成員
    間，就附表一各次加重詐欺取財犯行分別有犯意聯絡及行為
    分擔，另並與張博軒、徐襄瑾、郭駿紘，就附表二各次加重
    詐欺取財、以不正方法由自動付款設備取得他人之物、一般
    洗錢等犯行分別有犯意聯絡及行為分擔（張博軒3人參與而
    為共同正犯部分詳附表二「提款之時間、地點及金額」欄所
    示），為共同正犯。
　㈣詐欺集團成員對於附表二編號3子○○施行詐術後，致其陷於錯
    誤而多次匯款，係基於詐欺取財之單一目的而使其於接近地
    點、密切時間分次處分財產，先後侵害同一被害人之財產法
    益，屬單一行為之接續進行，應依接續犯論以包括之一罪。
    　
  ㈤想像競合犯之說明：
　⒈按組織犯罪防制條例係藉由防制組織型態之犯罪活動為手段
    ，以達成維護社會秩序、保障人民權益之目的，乃於該條例
    第3條第1項前段與後段，分別對於「發起、主持、操縱、指
    揮」及「參與」犯罪組織者，依其情節不同而為處遇，行為
    人雖有其中一行為（如參與），不問其有否實施各該手段（
    如詐欺）之罪，均成立本罪。然在未經自首或有其他積極事
    實，足以證明其確已脫離或解散該組織之前，其違法行為，
    仍繼續存在，即為行為之繼續，而屬單純一罪，至行為終了
    時，仍論為一罪。又刑法上一行為而觸犯數罪名之想像競合
    犯存在之目的，在於避免對於同一不法要素予以過度評價。
    自然意義之數行為，得否評價為法律概念之一行為，應就客
    觀構成要件行為之重合情形、主觀意思活動之內容、所侵害
    之法益與行為間之關連性等要素，視個案情節依社會通念加
    以判斷。刑法刪除牽連犯之規定後，原認屬方法目的或原因
    結果，得評價為牽連犯之二犯罪行為間，如具有局部之同一
    性，或其行為著手實行階段可認為同一者，得認與一行為觸
    犯數罪名之要件相侔，依想像競合犯論擬。倘其實行之二行
    為，無局部之重疊，行為著手實行階段亦有明顯區隔，依社
    會通念難認屬同一行為者，應予分論併罰。因而，行為人以
    一參與詐欺犯罪組織，並分工加重詐欺行為，同時觸犯參與
    犯罪組織罪及加重詐欺取財罪，雖其參與犯罪組織之時、地
    與加重詐欺取財之時、地，在自然意義上非完全一致，然二
    者仍有部分合致，且犯罪目的單一，依一般社會通念，認應
    評價為一罪方符合刑罰公平原則，應屬想像競合犯，如予數
    罪併罰，反有過度評價之疑，實與人民法律感情不相契合，
    最高法院107年度台上字第1066號判決意旨同此。查，被告
    於107年8月底某日起參與本案詐欺集團犯罪組織後先後負責
    領取該集團詐得如附表一所示被害人等之帳戶資料，並供詐
    欺集團成員為如附表二所示各次加重詐欺取財等犯行，是被
    告參與「阿川」、「俊義」等人組成以詐術為目的之犯罪組
    織，負責擔任取簿手，且於其所屬詐欺集團於107年9月4日
    首次著手向附表一編號2壬○○詐騙帳戶資料，被告並於同年
    月7日領取該詐得之物，為被告參與本案詐欺集團犯罪組織
    後首次犯加重詐欺取財犯行。從而，被告所犯參與犯罪組織
    罪，與其參與犯罪組織後之首次詐欺犯行即如附表一編號2
    之3人以上共同詐欺取財行為間具有局部同一性，而有想像
    競合犯關係，應從一重論以3人以上共同詐欺取財罪。檢察
    官於起訴書第4至5頁雖亦認被告所為各罪應為想像競合犯關
    係，然並未詳細說明係就何次加重詐欺取財犯行，稍嫌簡略
    。
　⒉被告如附表二各編號所犯3人以上共同詐欺取財罪、以不正方
    法由自動付款設備取得他人之物、一般洗錢罪，亦均為想像
    競合犯，應分別依刑法第55條規定從一重之3人以上共同詐
    欺取財罪。
　㈥被告就附表一先後共4次、附表二先後共18次之3人以上共同
    詐欺取財犯行，詐騙對象、施用詐術之時間及方式等節，既
    均有別，顯係基於各別犯意先後所為，侵害不同被害人之財
    產法益，應予分論併罰。
二、撤銷改判之說明：
  ㈠原審就被告所犯上開各次加重詐欺取財等犯行，予以論罪科
    刑，固非無見，惟：
  ⒈認識為犯意之基礎，無認識即無犯意可言，此所以刑法第13
    條規定，行為人對於構成犯罪之事實，明知並有意使其發生
    者為故意（第1項，又稱直接或確定故意）；行為人對於犯
    罪之事實，預見其發生，而其發生並不違背其本意者，以故
    意論（第2項，又稱間接或不確定故意）。故不論行為人為
    「明知」或「預見」，皆為故意犯主觀上之認識，所異者僅
    係前者須對構成要件結果實現可能性有「相當把握」之預測
    ；而後者則對構成要件結果出現之估算，祇要有一般普遍之
    「可能性」為已足，其涵攝範圍較前者為廣，認識之程度則
    較前者薄弱。本案由被告領取後自行保管內有詐得之提款卡
    等帳戶資料之行為，及曾取走車手郭駿紘提領詐得款項之部
    分現金等行為，應認被告對於其係擔任本件詐欺集團取簿手
    ，負責將詐得之人頭帳戶資料轉交提款車手應有明確之認識
    ，且對於詐欺集團進而持詐得之帳戶供向被害人詐得款項匯
    入、轉帳之用而有詐欺取財之結果更有意使其發生，是被告
    對於本案各次加重詐欺取財犯罪事實應係基於直接故意。原
    判決認被告係基於縱與他人共同實行詐欺犯罪亦不違背其本
    意之不確定故意而為本案各次加重詐欺取財犯行，容有未當
    。
　⒉按行為人於參與詐欺犯罪組織之行為繼續中，先後多次為加
    重詐欺之行為，因參與犯罪組織罪為繼續犯，犯罪一直繼續
    進行，直至犯罪組織解散，或其脫離犯罪組織時，其犯行始
    行終結。故該參與犯罪組織與其後之多次加重詐欺之行為皆
    有所重合，然因行為人僅為一參與犯罪組織行為，侵害一社
    會法益，屬單純一罪，應僅就「該案中」與參與犯罪組織罪
    時間較為密切之首次加重詐欺犯行論以參與犯罪組織罪及加
    重詐欺罪之想像競合犯，而其他之加重詐欺犯行，祗需單獨
    論罪科刑即可，無需再另論以參與犯罪組織罪，以避免重複
    評價。是如行為人於參與同一詐欺集團之多次加重詐欺行為
    ，因部分犯行發覺在後或偵查階段之先後不同，肇致起訴後
    分由不同之法官審理，為裨益法院審理範圍明確、便於事實
    認定，即應以數案中「最先繫屬於法院之案件」為準，以「
    該案件」中之「首次」加重詐欺犯行與參與犯罪組織罪論以
    想像競合。縱該首次犯行非屬事實上之首次，亦因參與犯罪
    組織之繼續行為，已為該案中之首次犯行所包攝，該參與犯
    罪組織行為之評價已獲滿足，自不再重複於他次詐欺犯行中
    再次論罪，俾免於過度評價及悖於一事不再理原則，最高法
    院109年度台上字第3945號判決意旨。被告所參與之本案詐
    欺集團係以實施詐術為手段，具有持續性、牟利性之結構性
    組織，被告參與該集團並負責擔任取簿手之工作，應該當組
    織犯罪防制條例第3條第1項後段之參與犯罪組織罪，而與被
    告如附表一編號2所犯3人以上共同詐欺取財罪為裁判上一罪
    關係，業如前述，縱被告有他次加重詐欺取財犯行，亦未經
    起訴，而未繫屬法院，有本院被告前案紀錄表可參，原審以
    被告另案經檢察官為不起訴處分之事實即107年9月8日他次
    領取包裹行為為被告首次加重詐欺取財犯行，而未論以本件
    參與犯罪組織犯行，尚有未洽。
　⒊被告上訴後已與附表二編號13之告訴人巳○○達成調解，原審
    未及審酌此部分有利於被告之量刑因素，亦有未洽。　
　㈡被告上訴仍否認犯行而執前詞指摘原判決不當，業經本院逐
    一論駁如前，其此部分上訴為無理由，惟其另指業已與巳○○
    達成和解，請求從輕量刑，為有理由，且原判決另有前開可
    議之處，自應由本院均予以撤銷改判。　　　
  ㈢爰審酌被告不循正當途徑賺取財物，竟為貪圖不法利益而加
    入詐欺集團擔任收簿手工作，顯然缺乏法治觀念，漠視他人
    財產權；又詐欺集團利用集團間之多人分工遂行犯罪之模式
    ，又刻意製造諸多成員間之斷點，使偵查機關難以往上追緝
    ，詐欺集團首腦繼續逍遙法外，而不法所得之金流層轉，無
    從追蹤最後去向，造成被害人財產無法追回及社會互信基礎
    破毀，衍生嚴重社會問題。尤其我國近年來，詐騙事件層出
    不窮，行政機關投入大量成本宣導，民間金融機構亦戮力防
    範，迄今仍無法有效遏止詐欺集團，此種加重詐欺犯罪類型
    ，自應分別受有相當程度之刑事非難，暨被告參與本件詐欺
    集團犯罪組織之期間、於集團內部之地位、在本案詐欺犯行
    之角色分工、參與程度、所獲得之利益、犯罪所生損害；被
    告上訴後已與巳○○達成和解（見本院卷第201頁，調解筆錄
    另附本院卷第231頁），此外尚未與其他告訴人、被害人達
    成和解賠償其等所受損失；兼衡被告自陳國中肄業之智識程
    度，現無業、與母親、妹妹同住，罹有癲癇、糖尿病、高血
    壓等疾病之家庭、生活狀況（見原審卷一第405頁、第419頁
    診斷證明書）等一切情狀，分別量處如附表一、二「主文」
    欄所示之刑。並綜合判斷其整體犯罪之非難評價、各罪間關
    係、法益侵害之整體效果，考量犯罪人個人特質，並適度反
    應其行為之不法與罪責程度，及對其施以矯正之必要性，且
    貫徹刑法公平正義之理念，定其應執行刑。
三、關於不予宣告強制工作之說明：
　　按「發起、主持、操縱或指揮犯罪組織者，處3年以上10年
    以下有期徒刑，得併科新臺幣1億元以下罰金；參與者，處 
    6月以上5年以下有期徒刑，得併科新臺幣1千萬元以下罰金
    。但參與情節輕微者，得減輕或免除其刑。」、「犯第1項
    之罪者，應於刑之執行前，令入勞動場所，強制工作，其期
    間為3年。」雖為組織犯罪防制條例第3條第1項、第3項所明
    文。然上開條例第3條第3項宣告刑前強制工作部分，並未依
    個案情節，區分行為人是否具有反社會的危險性及受教化矯
    治的必要性，一律宣付刑前強制工作3年。然則，衡諸該條
    例所規定之強制工作，性質上原係對於有犯罪習慣，或因遊
    蕩、懶惰成習而犯罪者，所為之處置，修正後該條例既已排
    除常習性要件，從而，本於法律合憲性解釋原則，依司法院
    釋字第471號關於行為人有無預防矯治其社會危險性之必要
    ，及比例原則等與解釋意旨不相衝突之解釋方法，為目的性
    限縮，對犯該條例第3條第1項之參與犯罪組織罪者，視其行
    為之嚴重性、表現之危險性、對於未來行為之期待性，以及
    所採措施與預防矯治目的所需程度，於有預防矯治其社會危
    險性之必要，且符合比例原則之範圍內，由法院依該條例第
    3條第3項規定，一併宣告刑前強制工作，有最高法院刑事大
    法庭108年度台上大字第2306號裁定意旨可參。本案被告雖
    犯組織犯罪防制條例第3條第1項後段參與犯罪組織罪，然審
    酌被告參與本案詐欺集團犯罪組織期間僅約1月，於本案所
    獲報酬僅4,000元；而依被告之供述，其於本案前曾擔保保
    全工作達1年半之時間，因故離職，前亦曾擔任過廚師等情
    （見本院卷第173頁），亦即被告尚非無正當合法之工作；
    復觀之本院被告前案紀錄表，被告除參與本案詐欺集團犯罪
    組織而涉詐欺案件以外，亦別無相同罪質之其他犯罪。是由
    以上被告參與本案詐欺集團犯罪組織之期間、與其他共犯相
    異之涉入情節、分擔之行為，暨因此所表現之危險性，再由
    被告尚非遊蕩、懶惰成性及別無其他相同罪質犯罪等情以觀
    ，尚難認非使其為強制工作外，已無其他方法為教化以防免
    其未來對於社會危險性。揆諸前開裁定意旨，本院因認對被
    告於參與詐欺集團犯罪組織期間所犯本案所宣告之有期徒刑
    及應執行刑，應已足收教化及預防、矯治之目的，尚無應宣
    告令予強制工作之必要，以符比例原則，併予敘明。
四、沒收：
  ㈠扣案之行動電話1支（含門號0000000000號SIM卡1張），為被
    告所有供其與「俊義」聯繫收送包裹之用，業據被自承在卷
    （見本院卷第214頁），為被告所有供其犯本案如附表一所
    示各罪所用，應依刑法第38條第2項前段之規定，於附表一
    各罪項下宣告沒收。
  ㈡按犯罪所得，屬於犯罪行為人者，沒收之；前2項之沒收，於
    全部或一部不能沒收或不宜執行沒收時，追徵其價額，刑法
    第38之1第1項前段、第3項分別定有明文。又犯罪所得之沒
    收，以各人實際所得者為限，故2人以上共同犯罪，應各按
    其利得數額負責，至於犯罪所得之多寡，應由事實審法院綜
    合卷證資料及調查所得認定之。被告與所屬詐欺集團成員就
    本案犯行固詐得如附表一「詐得之金融機構帳戶提款卡」欄
    所示之物、如附表二「詐欺時間、方法及詐得金額」欄所示
    之金額，惟依被告供述及本院前開認定，被告領得之附表一
    所示包裹業已分別由張博軒3人拿取持以提領附表二所示款
    項，而非被告有管領權之物；而如附表二所示各次犯行則為
    張博軒3人提領轉交詐欺集團其他成員，亦非被告實際分受
    部分，自均不予宣告沒收。至被告如附表一2次（編號1、2
    同時領取、編號3、4同時領取）領取包裏之犯行，所得為4,
    000元，而參以被告2次各領取2個包裹，是予平均認定被告
    領取1次包裹之報酬為1,000元即為其各次犯罪所得，並就此
    部分未扣案之犯罪所得依刑法第38條之1第1項、第3項規定
    於附表一各罪項下宣告沒收，並諭知於全部或一部不能沒收
    或不宜執行沒收時，追徵其價額。
　㈢按洗錢防制法第18條規定「犯第14條之罪，其所移轉、變更
    、掩飾、隱匿、收受、取得、持有、使用之財物或財產上利
    益，沒收之；犯第15條之罪，其所收受、持有、使用之財物
    或財產上利益，亦同（第1項）。以集團性或常習性方式犯
    第14條或第15條之罪，有事實足以證明行為人所得支配之前
    項規定以外之財物或財產上利益，係取自其他違法行為所得
    者，沒收之（第2項）。對於外國政府、機構或國際組織依
    第21條所簽訂之條約或協定或基於互惠原則，請求我國協助
    執行扣押或沒收之案件，如所涉之犯罪行為符合第3條所列
    之罪，不以在我國偵查或審判中者為限（第3項）。」，關
    於犯罪行為人犯洗錢防制法第14條之罪，其所掩飾之財物本
    身僅為洗錢之標的，難認係供洗錢所用之物，故洗錢行為之
    標的除非屬於前置犯罪之不法所得，而得於前置犯罪中予以
    沒收者外，既非本案洗錢犯罪之工具及產物，亦非洗錢犯罪
    所得，尤非違禁物，尚無從依刑法沒收規定予以宣告沒收，
    自應依上開第18條第1項前段規定予以宣告沒收。此規定係
    採義務沒收主義，祇要合於前述規定，法院即應為相關沒收
    之諭知，然該洗錢行為之標的是否限於行為人者始得宣告沒
    收，法無明文，是倘法條並未規定「不問屬於犯罪行為人與
    否均沒收」時，自仍以屬於被告所有者為限，始應予沒收。
    本件被告就附表二所示犯行部分，尚無證據證明其有實際獲
    受分配，如前認定，是張博軒3人提領之款項即該集團犯罪
    所得並非被告所有，亦非在其實際掌控中，則被告就其他詐
    欺集團成員此部分犯罪所收受、持有之財物本不具所有權及
    事實上管領權，依法自無從對其加以宣告沒收其等各該次所
    提領之全部金額，附此說明。
據上論斷，應依刑事訴訟法第369條第1項前段、第364條、第299
條第1項前段、第300條，判決如主文。
本案經臺灣臺北地方檢察署檢察官黃珮瑜提起公訴，臺灣高等檢
察署檢察官丁俊成到庭執行職務。
中　　華　　民　　國　　109 　年　　11　　月　　10　　日
                  刑事第十四庭  審判長法　官  黃斯偉
                                      法　官  程克琳
                                      法　官  黎惠萍
以上正本證明與原本無異。
如不服本判決，應於收受送達後20日內向本院提出上訴書狀，其
未敘述上訴之理由者並得於提起上訴後20日內向本院補提理由書
（均須按他造當事人之人數附繕本）「切勿逕送上級法院」。
                                      書記官  李格瑤
中　　華　　民　　國　　109 　年　　11　　月　　10　　日
附錄：本案論罪科刑法條全文
組織犯罪防制條例第3條第1項後段
發起、主持、操縱或指揮犯罪組織者，處3年以上10年以下有期
徒刑，得併科新臺幣1億元以下罰金；參與者，處6月以上5年以
下有期徒刑，得併科新臺幣1千萬元以下罰金。但參與情節輕微
者，得減輕或免除其刑。
具公務員或經選舉產生之公職人員之身分，犯前項之罪者，加重
其刑至二分之一。
犯第1項之罪者，應於刑之執行前，令入勞動場所，強制工作，
其期間為3年。
前項之強制工作，準用刑法第90條第2項但書、第3項及第98條第
2項、第3項規定。
以言語、舉動、文字或其他方法，明示或暗示其為犯罪組織之成
員，或與犯罪組織或其成員有關聯，而要求他人為下列行為之一
者，處3年以下有期徒刑，得併科新臺幣3百萬元以下罰金：
一、出售財產、商業組織之出資或股份或放棄經營權。
二、配合辦理都市更新重建之處理程序。
三、購買商品或支付勞務報酬。
四、履行債務或接受債務協商之內容。
前項犯罪組織，不以現存者為必要。
以第5項之行為，使人行無義務之事或妨害其行使權利者，亦同
。
第5項、第7項之未遂犯罰之。
中華民國刑法第339條之2第1項
（違法由自動付款設備取得他人之物之處罰）
意圖為自己或第三人不法之所有，以不正方法由自動付款設備取
得他人之物者，處3年以下有期徒刑、拘役或30萬元以下罰金。
以前項方法得財產上不法之利益或使第三人得之者，亦同。
前二項之未遂犯罰之。
中華民國刑法第339條之4第1項第2款
犯第339條詐欺罪而有下列情形之一者，處1年以上7年以下有期
徒刑，得併科1百萬元以下罰金：
一、冒用政府機關或公務員名義犯之。
二、三人以上共同犯之。
三、以廣播電視、電子通訊、網際網路或其他媒體等傳播工具，
    對公眾散布而犯之。
前項之未遂犯罰之。
洗錢防制法第14條第1項
有第二條各款所列洗錢行為者，處7年以下有期徒刑，併科新臺
幣5百萬元以下罰金。
前項之未遂犯罰之。
前二項情形，不得科以超過其特定犯罪所定最重本刑之刑。
附表一：
編號 被害人 詐欺時間、方法 詐得之金融機構帳戶提款卡 領取之時間、地點 放置之時間、地點 收取人 (車手) 證據名稱及出處     主文  1 乙○○ 由詐欺集團不詳成員於網路散布不詳申辦貸款之訊息，乙○○於107年9月5日至7日間，透過網路所留之資料與之電話聯絡後，誤信為真，而依指示將其所申辦右欄帳戶之提款卡寄出。 乙○○所申辦臺灣銀行潮州分行000-000000000000號帳戶 107年9月7日17時許臺北市○○區○○路0段000號宅配站(名義上收件人：江崇興) 107年9月10日16時許臺北市中山區民權西路捷運站附近花圃 張博軒 乙○○之證述(原審卷二第13頁)、宅配通簽收聯(偵2171卷第357頁) 甲○○犯三人以上共同詐欺取財罪，處有期徒刑壹年壹月。扣案之行動電話壹支（含門號0000000000號SIM卡壹張）沒收；未扣案之犯罪所得新臺幣壹仟元沒收，於全部或一部不能沒收或不宜執行沒收時，追徵其價額。  2 壬○○ 由詐欺集團不詳成員，自107年9月4日起，透過LINE暱稱「劉建鑫」向壬○○佯稱可申辦信用貸款，但需提供帳戶，致壬○○陷於錯誤，依指示將其所申辦如右欄所示帳戶之提款卡寄出。 壬○○所申辦花蓮富里郵局000-00000000000000號帳戶 同上 同上 同上 壬○○之證述（偵787卷第127至131頁、原審卷一第276至277頁）、宅配通寄件人收執聯(花蓮新城警卷第8頁)、與「劉建鑫」間之LINE對話內容（偵787卷第81至105頁）、宅配通簽收聯(偵2171卷第358頁) 甲○○犯三人以上共同詐欺取財罪，處有期徒刑壹年伍月。扣案之行動電話壹支（含門號0000000000號SIM卡壹張）沒收；未扣案之犯罪所得新臺幣壹仟元沒收，於全部或一部不能沒收或不宜執行沒收時，追徵其價額。  3 亥○○ 由詐欺集團不詳成員，於107年9月13日12時許，透過LINE向亥○○佯稱可代為辦理信用貸款，致亥○○陷於錯誤，依指示將其所申辦如右欄所示帳戶之提款卡寄出。 亥○○所申辦彰化田中郵局000-00000000000000號帳戶 107年9月14日11時3分許臺北市○○區○○街00巷00弄00號 (名義上收件人：謝東興) 107年9月17日9時5分許臺北市○○區○○○路00巷內之冷氣機夾縫 徐襄瑾 亥○○之證述(偵2171卷第121至122頁)、宅配通寄件人收執聯(偵2171卷第123、359頁)、領取包裏時之監視器翻拍相片(偵2171卷第18頁)、放置地點之監視器翻拍相片(偵2171卷第13、15、92頁) 甲○○犯三人以上共同詐欺取財罪，處有期徒刑壹年壹月。扣案之行動電話壹支（含門號0000000000號SIM卡壹張）沒收；未扣案之犯罪所得新臺幣壹仟元沒收，於全部或一部不能沒收或不宜執行沒收時，追徵其價額。  4 丙○○ 由詐欺集團不詳成員，於107年9月7日9時30分許，以電話與丙○○聯絡，佯稱係借貸公司，致丙○○陷於錯誤，依指示將其所申辦如右欄所示帳戶之提款卡寄出。 丙○○所申辦 ①桃園大業郵局000-00000000000000號帳戶 ②彰化銀行南崁分行000-00000000000000號帳戶 同上 107年9月17日8時55分許臺北市○○區○○○路00巷內 郭駿紘 丙○○之證述(偵2171卷第111至113頁)、LINE對話列印資料(偵2171卷第115至120頁)、領取包裏時之監視器翻拍相片(偵2171卷第18頁)、放置地點之監視器翻拍相片(偵2171卷第15至17頁、宅配通簽收聯(偵2171卷第360頁) 甲○○犯三人以上共同詐欺取財罪，處有期徒刑壹年壹月。扣案之行動電話壹支（含門號0000000000號SIM卡壹張）沒收；未扣案之犯罪所得新臺幣壹仟元沒收，於全部或一部不能沒收或不宜執行沒收時，追徵其價額。 
附表二：
編號 被害人 詐欺時間、方法及詐得金額 提款之時間、地點及金額 證據名稱及出處     主文 1 天○○ 由詐欺集團不詳成員於107年9月11日11時許起，接續撥打電話予天○○，向天○○佯稱係其女兒，因從事代購生意，亟需現金周轉云云，致天○○陷於錯誤，於當日11時30分許，以無摺存款 方式，匯款30萬元至附表一編號1之帳戶內。  由張博軒於： ①107年9月11日中午12時3分至4分，持附表一編號1帳戶之提款卡，前往新北市○○區○○路0段000號OK超商台麗門市之自動櫃員機提領接續提領現金4萬元。 ②於同日中午12時6分至7分許，持附表一編號1帳戶之提款卡，前往新北市○○區○○路0段000號全家超商泰山工專門市之自動櫃員機接續提領現金4萬元。 ③於同日中午12時9分至10分許，持附表一編號1帳戶之提款卡，前往新北市○○區○○路0段000號1樓土地銀行泰山分行之自動櫃員機接續提領現金4萬元。 ④於同日中午12時11分至12分許，持附表一編號1帳戶之提款卡，前往新北市○○區○○路0段000號合作金庫銀行泰山分行之自動櫃員機接續提領現金3萬元。 ⑤於同年月12日9時39分至41分許，持附表一編號1帳戶之提款卡，前往臺北市○○區○○路0段000號臺灣銀行木柵分行之自動櫃員機接續提領現金15萬元。 天○○之證述（偵2171卷第125至127頁）、天○○臺灣銀行斗六分行帳戶存摺影本（偵卷第137頁）、臺灣銀行無摺存入憑條存根（偵2171卷第140頁）、附表一編號1帳戶交易明細表（偵2171卷第364頁）、附表一編號1帳戶提領紀錄（偵2171卷第24頁、第106頁張博軒警詢陳述指認）、自動櫃員機監視器翻拍相片（偵2171卷第24至25頁、第103至105頁張博軒警詢陳述指認）。        甲○○犯三人以上共同詐欺取財罪，處有期徒刑壹年肆月。 2 丁○○ 由詐欺集團不詳成員於107年9月11日11時，撥打電話予丁○○，向丁○○佯稱係友人蘇玉玲，亟需用錢云云，致丁○○陷於錯誤，於當日13時20分許，匯款15萬元至附表一編號1帳戶內。  由張博軒於107年9月11日13時26分至28分許，持附表一編號1帳戶之提款卡，前往新北市○○區○○路0段00號中華郵政貴子路郵局之自動櫃員機接續提領現金接續提領現金15萬元。   丁○○之證述（偵2171卷第143至144頁）、郵政入戶匯款申請書（偵2171卷第150頁 ）、附表一編號2帳戶交易明細表（偵2171卷第369頁） 、附表一編號2帳戶提領紀錄（偵2171卷第26頁、第108頁張博軒警詢陳述指認） 、自動櫃員機監視器翻拍相片（偵2171卷第26頁、第107頁張博軒警詢陳述指認）。 甲○○犯三人以上共同詐欺取財罪，處有期徒刑壹年參月。 3 子○○ 由詐欺集團不詳成員假冒銀行人員於107年9月17日10時1分許致電子○○，詐稱其前於107年1月11日報案之詐騙案已破獲，金管會發公文要退款返還，要求子○○操作網路銀行 及持提款卡操作自動櫃員機云云，致子○○陷於錯誤，於當日10時38分許、10時44分許、11時11分許，分別匯款49,986元、49,986元、29,985元至附表一編號3帳戶內。  由徐襄瑾於： ①107年9月17日10時49至52分許，持附表一編號3帳戶之提款卡，前往臺北市○○區○○○路00號7樓元富證券之自動櫃員機接續提領現金6萬元。 ②於同日10時58分至11時1分許，持附表一編號3帳戶之提款卡，前往臺北市○○區○○○路00號第一銀行圓山分行之自動櫃員機接續提領現金3萬9,000元。 ③於同日11時14分至15分許，持附表一編號3帳戶帳戶之提款卡，前往臺北市○○區○○○路00號7樓元富證券之自動櫃員機接續提領現金3萬元。  子○○之證述（偵2171卷第153至155頁）、自動櫃員機交易明細表（偵2171卷第163頁右上）、附表一編號3帳戶交易明細表（偵2171卷第373頁）、附表一編號3帳戶提領紀錄（偵2171卷第27頁、第95頁徐襄瑾警詢陳述指認）、自動櫃員機監視器翻拍相片、監視器翻拍相片（偵2171卷第27頁、第99至100頁徐襄瑾警詢陳述指認）。 甲○○犯三人以上共同詐欺取財罪，處有期徒刑壹年參月。 4 卯○○ 由詐欺集團不詳成員於107年9月19日中午12時許前之某時許，在臉書網站虛偽張貼販售iPhone X手機之廣告訊息，嗣卯○○見廣告後以line通訊軟體聯繫購買，對方要求須先支付價金後才會寄出貨品，致卯○○陷於錯誤，於當日12時19分許，匯款1萬5,000元至附表一編號4①帳戶內。 由郭駿紘於107年9月19日12時33分許，持附表一編號4①帳戶之提款卡，前往新北市○○區○○路0段000號之自動櫃員機提領現金1萬8,000元(其中2,400元係附表二編號5之犯罪所得，其中600元無法證明係本案犯罪所得)。  卯○○之證述（偵2171卷第279至280頁）、自動櫃員機交易明細表（偵2171卷第284頁） 、卯○○提供之賣家臉書廣告貼文及訊息往來紀錄翻拍照片（偵2171卷第287至290頁） 、附表一編號4①帳戶交易明細表（偵2171卷第377頁） 、附表一編號4①帳戶提領紀錄（偵2171卷第30頁） 、自動櫃員機監視器翻拍相片（偵2171卷第30頁） 。 甲○○犯三人以上共同詐欺取財罪，處有期徒刑壹年貳月。 5 戊○○ 由詐欺集團不詳成員於107年9月19日中午12時許前之某時許，在PChome商店街個人賣場網頁虛偽刊登販售健康食品廣告，嗣戊○○見廣告後以LINE通訊軟體聯繫購買，對方要求須先支付價金後才會寄出貨品，致戊○○陷於錯誤，於當日12時24分許，匯款2,400元至附表一編號4①帳戶內。 由郭駿紘於107年9月19日12時33分許，持附表一編號4①帳戶之提款卡，前往新北市○○區○○路0段000號之自動櫃員機提領現金1萬8,000元(其中1萬5,000元係附表二編號4之犯罪所得)。 戊○○之證述（偵2171卷第301至303頁）、線上匯款紀錄擷圖（偵2171卷第309頁）、戊○○提供之PChome商店街廣告及訊息往來紀錄翻拍照片（偵2171卷第308至310頁 ）、附表一編號4①帳戶交易明細表（偵2171卷第377頁）、附表一編號4①帳戶提領紀錄（偵2171卷第30頁） 、自動櫃員機監視器翻拍相片（偵2171卷第30頁）。 甲○○犯三人以上共同詐欺取財罪，處有期徒刑壹年壹月。 6 甲○○ 由詐欺集團不詳成員於107年9月19日，在臉書「報廢公社」社群網站虛偽張貼販售 iPhone X手機之廣告訊息，嗣甲○○見廣告後以LINE通訊軟體聯繫購買，對方要求須先支付價金後才會寄出貨品，致甲○○陷於錯誤，於當日12時37分許，匯款1萬5,000元至附表一編號4①帳戶內。 由郭駿紘於107年9月19日13時9分許，持附表一編號4①帳戶之提款卡，前往新北市○○區○○路0段0號之自動櫃員機提領現金1萬5,000元。 甲○○之證述（偵2171卷第237至239頁）、線上匯款紀錄擷圖（偵2171卷第242頁）、甲○○提供之訊息往來紀錄翻拍照片（偵2171卷第242至244頁 ）、附表一編號4①帳戶交易明細表（偵2171卷第377頁）、附表一編號 4①帳戶提領紀錄（偵2171卷第30頁）、自動櫃員機監視器翻拍相片（偵2171卷第30頁）。 甲○○犯三人以上共同詐欺取財罪，處有期徒刑壹年貳月。 7 未○○ 由詐欺集團不詳成員於107年9月19日13時許前之某時許，在臉書網站虛偽張貼販售 iPhone X手機之廣告訊息，嗣未○○見廣告後以LINE通訊軟體聯繫購買，對方要求須先支付價金後才會寄出貨品，致未○○陷於錯誤，於當日13時21分許，匯款1萬5,000元至附表一編號4①帳戶內。 由郭駿紘於107年9月19日13時40分許，持附表一編號4①帳戶之提款卡，前往新北市○○區○○路0段000號之自動櫃員機提領現金1萬5,000元。 未○○之證述（偵2171卷第291至293頁）、自動櫃員機交易明細表（偵2171卷第294頁） 、未○○提供之賣家臉書帳號、廣告貼文及訊息往來紀錄翻拍照片（偵2171卷第297至299頁）、附表一編號4①號帳戶交易明細表（偵2171卷第377頁）、附表一編號4①帳戶提領紀錄（偵2171卷第30頁）、自動櫃員機監視器翻拍相片（偵2171卷第31頁）。 甲○○犯三人以上共同詐欺取財罪，處有期徒刑壹年貳月。 8 戌○○ 由詐欺集團不詳成員於107年9月18日22時35分許前之某時許，在PChome商店街個人賣場網頁虛偽刊登販售健康食品廣告，嗣戌○○見廣告後以LINE通訊軟體聯繫購買，對方要求須先支付價金後才會寄出貨品，致戌○○陷於錯誤，於同年月19日13時43分許，以無摺存款方式，匯款2,960元至附表一編號4①帳戶內。 由郭駿紘於107年9月19日13時57至14時2分許，持附表一編號4①帳戶之提款卡，前往新北市○○區○○路0段00號之自動櫃員機接續提領現金5萬8,000元(其中9,600元係附表二編號9之犯罪所得、其中1萬5,000係附表二編號10之犯罪所得、其中3萬440元無法證明係本案犯罪所得)。 戌○○之證述（偵2171卷第311至315頁）、附表一編號4①帳戶交易明細表（偵2171卷第377 頁）、附表一編號4①帳戶提領紀錄（偵2171卷第30頁）、自動櫃員機監視器翻拍相片（偵2171卷第31頁）。 甲○○犯三人以上共同詐欺取財罪，處有期徒刑壹年壹月。 9 己○○ 由詐欺集團不詳成員於107年9月19日，在「露天拍賣」網站虛偽張貼販售相機之廣告，嗣己○○見廣告後以LINE通訊軟體聯繫購買，對方要求須先支付價金後才會寄出貨品，致己○○陷於錯誤，於當日13時53分許，匯款9,600元至附表一編號4①帳戶內。 由郭駿紘於107年9月19日13時57至14時2分許，持附表一編號4①帳戶之提款卡，前往新北市○○區○○路0段00號之自動櫃員機接續提領現金5萬8,000元(其中2,960元係附表二編號8之犯罪所得、其中1萬5,000元係附二編號10之犯罪所得、其中3萬440元無法證明係本案犯罪所得)。 己○○之證述（偵2171卷第247至249頁）、林宏政臺灣銀行帳戶存摺影本（偵2171卷第251頁）、附表一編號4①帳戶交易明細表（偵2171卷第377頁）、附表一編號4①帳戶提領紀錄（偵2171卷第30頁）、自動櫃員機監視器翻拍相片（偵2171卷第31頁）。 甲○○犯三人以上共同詐欺取財罪，處有期徒刑壹年壹月。 10 庚○○ 由詐欺集團不詳成員於107年9月19日13時56分許前之某時許，在臉書網站虛偽張貼販售 iPhone X手機之廣告訊息，嗣庚○○（起訴書附表二編號10誤載為巳○○）見廣告後以LINE通訊軟體聯繫購買，對方要求須先支付價金後才會寄出貨品，致庚○○陷於錯誤，於同年月19日13時56分許，匯款1萬5,000元至附表一編號4①帳戶內。 由郭駿紘於107年9月19日13時57至14時2分許，持附表一編號4①帳戶之提款卡，前往新北市○○區○○路0段00號之自動櫃員機接續提領現金5萬8,000元(其中2,960元係附表二編號8之犯罪所得、其中9,600元係附表二編號9之犯罪所得、其中3萬440元無法證明係本案犯罪所得)。 庚○○之證述（偵2171卷第255至257頁）、自動櫃員機交易明細表（偵2171卷第262頁） 、庚○○提供之訊息往來紀錄翻拍照片（偵2171卷第263至265頁）、附表一編號4①帳戶交易明細表（偵2171卷第377頁）、附表一編號4①帳戶提領紀錄（偵2171卷第30頁）、自動櫃員機監視器翻拍相片（偵2171卷第31頁）。 甲○○犯三人以上共同詐欺取財罪，處有期徒刑壹年貳月。 11 癸○○ 由詐欺集團不詳成員於107年9月19日13時59分許前之某時許，在PChome商店街個人賣場網頁虛偽刊登販售葡眾健康食品廣告，嗣癸○○見廣告後以LINE通訊軟體聯繫購買，對方要求須先支付價金後才會寄出貨品，致癸○○陷於錯誤，於當日14時15分許，匯款2,510元至附表一編號4①帳戶內。 由郭駿綋於107年9月19日16時13分許，持附表一編號4①帳戶之提款卡，前往自動櫃員機提領，但因圈存抵銷，故未提領成功。 癸○○之證述（偵2171卷第267至268頁）、線上匯款紀錄擷圖（偵2171卷第278頁）、癸○○提供之PChome商店街廣告及訊息往來紀錄翻拍照片（偵2171卷第271至278頁 ）、附表一編號4①帳戶交易明細表（偵2171卷第377頁）。 甲○○犯三人以上共同詐欺取財罪，處有期徒刑壹年壹月。 12 辰○○ 由詐欺集團不詳成員於107年9月11日下午某時許，偽以「慧豐創意有限公司」負責人「Mrs.Q」名義電聯辰○○，並訛稱：欲僱用辰○○在「旋轉拍賣」網站從事網路拍賣工作由辰○○負責刊登拍賣廣告、聯繫買家及收款後，將款項匯入指定之帳戶云云，致辰○○陷於錯誤，於同年月12日開始工作，嗣辰○○於同年月20日9時45分許匯款9,970元（包含買家王凱珍、王鴻淵支付之貨款6,000元）至附表一編號4②帳戶內。 由郭駿紘於107年9月20日10時20至21分許，持附表一編號4②帳戶之提款卡，前往臺北市○○區○○○路○段00號之自動櫃員機接續提領現金3萬5,000元(其中1萬5,000元係附表二編號13之犯罪所得、其中1萬30元無法證明係本案犯罪所得)。 辰○○之證述（偵2171卷第195至198頁）、陳麗如提供之網路拍賣商品及訊息往來紀錄翻拍照片（偵2171卷第203至210頁） 、郵政跨行匯款申請書（偵2171卷第202頁） 、附表一編號4②帳戶交易明細表（偵卷第383頁）、附表一編號4②帳戶提領紀錄（偵2171卷第28頁）、自動櫃員機監視器翻拍相片（偵2171卷第28頁）。  甲○○犯三人以上共同詐欺取財罪，處有期徒刑壹年壹月。 13 巳○○ 由詐欺集團不詳成員於107年9月20日，在臉書網站虛偽張貼販售 iPhone X手機之廣告訊息，嗣巳○○見廣告後以LINE通訊軟體聯繫購買，對方要求須先支付價金後才會寄出貨品，致巳○○陷於錯誤，於當日10時14分許，匯款1萬5,000元至附表一編號4②帳戶內。 由郭駿紘於107年9月20日10時20至21分許，持附表一編號4②帳戶之提款卡，前往臺北市○○區○○○路○段00號之自動櫃員機接續提領現金3萬5,000元(其中9,970元係附表二編號12之犯罪所得、其中1萬30元無法證明係本案犯罪所得)。 巳○○之證述（偵2171卷第211至213頁）、自動櫃員機交易明細表1紙（偵2171卷第216頁） 、 巳○○提供之訊息往來紀錄翻拍照片（偵2171卷第217頁）、附表一編號4②帳戶交易明細表（偵2171卷第384頁）、附表一編號4②帳戶提領紀錄（偵2171卷第28頁）、自動櫃員機監視器翻拍相片（偵2171卷第28頁）。 甲○○犯三人以上共同詐欺取財罪，處有期徒刑壹年壹月。 14 申○○ 由詐欺集團不詳成員於107年9月20日10時20分許前之某時許，在「Carousell」拍賣網站虛偽刊登販售三菱21公升除濕機之廣告，嗣申○○見廣告後以LINE通訊軟體聯繫購買，對方要求須先支付價金後才會寄出貨品，致申○○陷於錯誤，於當日10時20分許，匯款1萬1,000元至附表一編號4②帳戶內。  由郭駿紘於107年9月20日10時24至26分許，持附表一編號4②帳戶之提款卡，前往臺北市○○區○○○路○段00號1樓之自動櫃員機接續提領現金3萬元(其中1萬9,000元無法證明係本案犯罪所得)。 申○○之證述（偵2171卷第219至220頁）、 台幣歷史交易明細查詢（偵2171卷第224頁） 、附表一編號4②帳戶交易明細表（偵2171卷第384頁） 、附表一編號4②帳戶提領紀錄（偵2171卷第28頁） 、自動櫃員機監視器翻拍相片（偵2171卷第29頁） 。 甲○○犯三人以上共同詐欺取財罪，處有期徒刑壹年貳月。 15 辛○○ 由詐欺集團不詳成員於107年9月19日11時許前之某時許，在臉書「報廢公社」社群網站虛偽張貼販售 iPhone X手機之廣告訊息，嗣辛○○見廣告後以LINE通訊軟體聯繫購買，對方要求須先支付定金5,000元後才會寄出貨品，致辛○○陷於錯誤，於同年月20日10時32分許，以無摺存款方式，匯款5,000元至附表一編號4②帳戶內。 由郭駿紘於107年9月20日11時47至48分許，持附表一編號4②帳戶之提款卡，前往臺北市○○區○○路000號之自動櫃員機接續提領現金4萬2,000元(其中7,080元係附表二編號16之犯罪所得、2萬9920元係附表二編號17之犯罪所得)。 辛○○之證述（偵2171卷第165至168頁）、彰化銀行存款憑條（偵2171卷第175頁）、辛○○提供之賣家臉書帳號、廣告貼文及訊息往來紀錄翻拍照片（偵2171卷第176至180頁）、附表一編號4②帳戶交易明細表（偵2171卷第384頁）、附表一編號4②帳戶提領紀錄（偵2171卷第28頁）、自動櫃員機監視器翻拍相片（偵2171卷第28頁）。 甲○○犯三人以上共同詐欺取財罪，處有期徒刑壹年壹月。 16 寅○○ 由詐欺集團不詳成員於107年9月18日，在「Mobil0l」網站虛偽張貼販售二手相機之廣告訊息，嗣寅○○見廣告後以LINE通訊軟體聯繫購買，對方要求須先支付價金後才會寄出貨品，致寅○○陷於錯誤，於同年月20日11時1分許，匯款7,080元至附表一編號4②帳戶內。   由郭駿紘於107年9月20日11時47至48分許，持附表一編號4②帳戶之提款卡，前往臺北市○○區○○路000號之自動櫃員機接續提領現金4萬2,000元(其中5,000元係附表二編號15之犯罪所得、其中2萬9,920元係附表二編號17之犯罪所得)。 寅○○之證述（偵2171卷第181至183頁）、郵局匯款單據（偵2171卷第194頁）、寅○○提供之網路廣告及訊息往來紀錄翻拍照片（偵2171卷第190至193頁） 、附表一編號4②帳戶交易明細表（偵2171卷第384頁） 、附表一編號4②帳戶提領紀錄（偵2171卷第28頁） 、自動櫃員機監視器翻拍相片（偵2171卷第28頁） 。  甲○○犯三人以上共同詐欺取財罪，處有期徒刑壹年壹月。 17 酉○○ 由詐欺集團不詳成員於107年9月20日10時17分許，假冒酉○○親戚致電酉○○，詐稱臨時需借款周轉，次日即會匯款返還，致酉○○陷於錯誤，於當日11時39分許，匯款3萬元至附表一編號4②帳戶內。 由郭駿紘於107年9月20日11時47至48分許，持附表一編號4②帳戶之提款卡，前往臺北市○○區○○路000號之自動櫃員機接續提領現金4萬2,000元(其中5,000元係附表二編號15之犯罪所得、7,080元係附表二編號16之犯罪所得)。 酉○○之證述（偵2171卷第231至232頁）、新北市板橋區農會匯款申請書（偵2171卷第233頁）、附表一編號4②帳戶交易明細表（偵2171卷第384頁）、附表一編號4②帳戶提領紀錄（偵2171卷第28頁）、自動櫃員機監視器翻拍相片（偵2171卷第28頁）。  甲○○犯三人以上共同詐欺取財罪，處有期徒刑壹年貳月。 18 午○○ 由詐欺集團不詳成員於107年9月20日，在臉書網站虛偽張貼販售電腦之廣告訊息，嗣午○○見廣告後以LINE通訊軟體聯繫購買，對方要求須先支付價金後才會寄出貨品，致午○○陷於錯誤，於當日12時31分許，匯款8,000元至附表一編號4②帳戶內。 郭駿紘持編號4②帳戶之提款卡未及提領即遭查獲，該帳戶於107年9月26日「警示帳戶強迫結清」。  午○○之證述（偵2171卷第225至226頁）、附表一編號4②帳戶交易明細表（原審卷一第358頁）。  甲○○犯三人以上共同詐欺取財罪，處有期徒刑壹年壹月。